【裁判字號】    95,台再,59
【裁判日期】    951228
【裁判案由】    給付保險金
【裁判全文】
最高法院民事裁定                九十五年度台再字第五九號
再 審原 告  甲○○
                    樓
            乙○○
            丙○○
共      同
訴訟代理人  黃哲東律師
再 審被 告  新光人壽保險股份有限公司
法定代理人  丁○○
訴訟代理人  黃訓章律師
再 審被 告  安泰人壽保險股份有限公司（即美商美國安泰人壽
            保險股份有限公司台灣分公司之承當訴訟人）
法定代理人  戊  ○
再 審被 告  美商美國人壽保險股份有限公司台灣分公司
法定代理人  己○○
再審被告    中央信託局股份有限公司
法定代理人  庚○○
上列當事人間請求給付保險金事件，再審原告對於中華民國九十
五年七月二十七日本院判決（九十五年度台上字第一六一六號）
，提起再審之訴，本院裁定如下：
    主  文
再審之訴駁回。
再審訴訟費用由再審原告負擔。
    理  由
按再審之訴，法院認無再審理由，判決駁回後，不得以同一事由
，對於原確定判決或駁回再審之訴之確定判決，更行提起再審之
訴，此觀民事訴訟法第四百九十八條之一之規定自明。又當事人
發見可受較有利益裁判之證據或得使用之者，係指判決確定後發
見判決確定前已經成立之證據，且該證據若經斟酌可受較有利益
之裁判者而言，若該證據係成立於判決確定之後，或經斟酌仍不
能受較有利益之裁判，即不能據為請求再審之事由。再審原告前
對本院九十五年度台上字第一六一六號確定判決提起再審之訴，
係以：本件前訴訟程序第二審法院（下稱原第二審法院）八十九
年度保險上字第五四號判決（下稱五四號判決）係於民國九十二
年五月二十日作成，然本院九十三年度台上字第二四四五號裁定
（下稱二四四五號裁定）卻係於九十三年十二月二十二日確定，
司法院大法官會議第五七六號解釋係於九十三年四月二十三日公
布。伊於九十四年元月間提起再審之訴，台灣高等法院九十四年
度重再字第一號判決以上揭五四號確定判決係於九十三年五月二
十日作成，當時並無大法官會議第五七六號解釋，因而該判決依
保險法第三十七條規定及援引最高法院七十六年台上字第一一六
六號判例，認人身保險仍受複保險相關規定之限制，並無適用法
規顯有錯誤情形，駁回其所提再審之訴，一方面誤裁判製作日期
為判決確定日期，一方面未行使闡明權，以明其真意係一併對本
院上揭二四四五號裁定不服，且不採信伊所提出由柬埔寨王國（
下稱柬國）政府出具伊之被繼承人李炳坤之死亡、交通意外證明
書，係由一九九七年十月一日始退休之當時任職金邊市政府主管
年坤宗所出具。當地華僑蔡偉華亦證述明確。其於九十五年八月
二十一日獲得柬埔寨實居省警察局長ＹｅｍＴｏｎ出具之證明書
，證明上揭證明書確為真正。是原確定裁判違背認定事實應依證
據及論理、經驗法則之規定。又李炳坤因另向訴外人南山人壽保
險股份有限公司（下稱南山人壽公司）投保，伊於李炳坤車禍亡
故後，另件請求該公司給付保險金，已於九十三年三月二十五日
經三審判決伊勝訴確定。本件所持再審理由既與該事件再審理由
在事實上或法律上主張及爭點均屬相同，即應受其拘束云云，為
其再審理由。查再審原告所提出ＹｅｍＴｏｎ出具之證明書，非
係於原判決確定前已經成立之書狀，自非民事訴訟法第四百九十
六條第一項第十三款所指之證據。其餘再審理由經核仍係以同一
事由，對於該駁回再審之訴之確定判決，更行提起再審之訴，揆
諸前揭說明，本件再審之訴，自非合法。
據上論結，本件再審之訴為不合法。依民事訴訟法第五百零二條
第一項、第九十五條、第七十八條，裁定如主文。
中    華    民    國  九十五  年   十二   月  二十八  日
                      最高法院民事第六庭
                          審判長法官  許  朝  雄
                                法官  謝  正  勝
                                法官  鄭  玉  山
                                法官  吳  麗  女
                                法官  袁  靜  文
      本件正本證明與原本無異
                                      書  記  官
中    華    民    國  九十六  年    一    月   十一   日
                                                Ａ


司法院資訊處製作；財團法人民間司法改革基金會備份。
